臺灣高等法院刑事判決
109年度上訴字第1001號
上  訴  人  
即  被  告  吳克信


上列上訴人即被告因違反毒品危害防制條例案件，不服臺灣新北
地方法院108年度訴字第578號，中華民國109年2月3日第一審判
決（起訴案號：臺灣新北地方檢察署107年度偵字第33978、3397
9號、107年度毒偵字第8829號），提起上訴，本院判決如下：
    主  文
上訴駁回。
    事  實
一、吳克信明知海洛因係毒品危害防制條例第2條第2項第1款所
    規定之第一級毒品，依法不得轉讓、持有，竟基於轉讓第一
    級毒品海洛因之犯意，於民國107年10月23日下午4時許，在
    其友人范慶祥位在新北市○○區○○路00號2樓之住處內，無償
    轉讓海洛因（數量不詳，但應屬量微）供其女性友人林千慧
    在場與其一同施用。嗣於同日下午5時45分許，警方徵得同
    意後，至上址執行搜索，當場扣得上開用餘之海洛因1包（
    驗前淨重0.5498公克，驗餘淨重0.5477公克）等物，始循線
    查悉上情。
二、案經新北市政府警察局刑事警察大隊報請臺灣新北地方檢察
    署檢察官偵查起訴。
    理  由
壹、證據能力方面
一、按被告以外之人於審判外之言詞或書面陳述，除法律有規定
    者外，不得作為證據，刑事訴訟法第159條第1項固定有明文
    ；惟被告以外之人於審判外之陳述，雖不符同法第159條之1
    至第159條之4之規定，而經當事人於審判程序同意作為證據
    ，法院審酌該言詞陳述或書面陳述作成時之情況，認為適當
    者，亦得為證據，同法第159條之5第1項亦定有明文。經查
    ，本件判決所引用之被告以外之人於審判外之陳述，固均屬
    傳聞證據，惟上訴人即被告吳克信就前揭審判外陳述均表示
    同意具有證據能力（本院卷第69、70頁）；而公訴檢察官亦
    表示上開證據均有證據能力（同上卷頁）。本院審酌上開證
    據資料製作時之情況，尚查無違法不當及證明力明顯過低之
    瑕疵，亦認為以之作為證據應屬適當，爰逕依刑事訴訟法第
    159條之5第1項規定，認前揭證據資料均例外有證據能力。
二、本判決下列所引用之其餘文書證據及證物，並無證據證明係
    公務員違背法定程序所取得，亦無顯有不可信之情況，且經
    本院於審理期日合法調查，該等證據自得作為本案裁判之資
    料。
貳、實體方面
一、認定犯罪事實所憑證據及理由
　㈠上開犯罪事實，業據被告於偵訊及原審審理時均坦承不諱（1
    07年度偵字第33978號卷〈下稱第33978號卷〉第141頁、原審
    卷第112、113、118、120頁），且經證人林千慧於警詢及偵
    查中證述綦詳（第33978號卷第67、72、151頁），佐以證人
    林千慧確有施用被告所轉讓之海洛因一情，因而其尿液檢驗
    始呈現嗎啡、可待因陽性反應，亦有新北市政府警察局刑事
    警察大隊偵辦毒品危害防制條例案被移送人尿液檢體代號對
    照表、臺灣檢驗科技股份有限公司107年11月12日UL/2018/A
    0000000號濫用藥物檢驗報告（檢體編號：Q0000000號）在
    卷可按（第33978號卷第93、199頁），復有米白色粉末1包
    扣案可稽，而該粉末經送鑑定結果，確檢出含有海洛因之成
    分無訛（驗前淨重0.5498公克，驗餘淨重0.5477公克），有
    臺北榮民總醫院107年11月29日北榮毒鑑字第C0000000號毒
    品成分鑑定書附卷為憑（第33978號卷第205頁）。足徵被告
    上揭自白核與事實相符，其所為自白顯非虛構而堪採信。
　㈡嗣被告雖改口否認犯行，辯稱：海洛因是范慶祥的，我確實
    有從范慶祥這裡拿海洛因給林千慧共同施用，但我認為我只
    是和她共同施用，並無構成轉讓海洛因之犯行云云。惟按若
    非基於營利之意圖，而無償或以原價（甚或低於原價）有償
    轉讓毒品給他人，即應以轉讓毒品罪論處；若無營利之意圖
    ，僅基於幫助施用毒品者取得供施用毒品之目的，而出面代
    購或代取，則屬應否成立幫助施用毒品罪之範疇，兩者行為
    互殊，自不可不辨。本件被告雖辯稱上開海洛因是范慶祥所
    有云云，惟此節業據證人范慶祥否認在卷，並證稱：上開海
    洛因是被告的，我看到被告拿給林千慧施用，當時也只有被
    告和林千慧在床上等語（107年度偵字第33979號卷第190頁
    ），佐以被告於警詢時亦供稱：現場桌上查扣的毒品都是范
    慶祥的，但在床上查扣的上開海洛因是誰的我不知道等語（
    第33978號卷第11頁），亦顯然未指稱上開海洛因為范慶祥
    所有，嗣其改口辯稱上開海洛因係范慶祥所有云云，顯與上
    揭事證不合，委無可採。衡酌證人林千慧於警詢中證稱：我
    施用的上開海洛因是今日（107年10月23日）下午4時許被告
    帶過來放在床上，我睡醒就跟被告拿，被告就免費給我施用
    ；我沒有看到被告從桌上拿海洛因，因為我看到的時候就已
    經在被告手上等語（第33978號卷第67、72頁）；其於偵查
    中則證稱：我以捲菸的方式施用被告給我的上開海洛因，他
    是免費給我用，沒有跟我收錢等語（第33978號卷第151頁）
    ，即可知上開海洛因原即係由被告管領持有之狀態，林千慧
    因見被告持有海洛因，乃向被告索取，被告隨即無償提供給
    林千慧施用，至為明灼，自非係林千慧向被告索取海洛因後
    ，被告才代為向范慶祥拿取海洛因而與之共同施用。此參以
    證人范慶祥前揭所證即更見其明。是被告既非基於營利意圖
    ，而無償提供海洛因給林千慧，且並無其所辯之出面代取海
    洛因一事，其所為即該當轉讓海洛因之犯行，縱其確係與林
    千慧一同施用，亦無礙於本罪之成立。被告徒以上詞為辯，
    無非係事後卸責之詞，要無足取。
  ㈢綜上所述，足徵確有本件轉讓海洛因之事實，被告所辯並不
    足採。是以本件事證已臻明確，被告之犯行應堪認定。
二、論罪之說明　　
  ㈠查海洛因係毒品危害防制條例第2條第2項第1款所規定之第一
    級毒品，是核被告所為，係犯毒品危害防制條例第8條第1項
    之轉讓第一級毒品罪。其持有第一級毒品之低度行為，為轉
    讓第一級毒品之高度行為所吸收，不另論罪。
　㈡又轉讓毒品達一定數量者，加重其刑至二分之一，其標準由
    行政院定之，毒品危害防制條例第8條第6項定有明文。而依
    行政院於98年11月20日修正發布之「轉讓毒品加重其刑之數
    量標準」第2條規定：「轉讓毒品達一定數量者，加重其刑
    至二分之一，其標準如下：一、第一級毒品：淨重5公克以
    上」。惟查本件卷內並無事證足認被告轉讓林千慧之海洛因
    達淨重5公克以上，自無適用毒品危害防制條例第8條第6項
    加重其刑之餘地。　　
　㈢刑之減輕：
    按毒品危害防制條例第17條第2項「犯第4條至第8條之罪於
    偵查及審判中均自白者，減輕其刑」之規定，係為鼓勵是類
    犯罪行為人自白、悔過，並期訴訟經濟、節約司法資源而設
    。此所謂「自白」，係指對自己之犯罪事實全部或主要部分
    為肯定供述之意（最高法院106年度台上字第2128號判決意
    旨參照）。查被告於偵查、原審審理中，對於本件犯行均已
    坦承不諱，應依毒品危害防制條例第17條第2項規定，減輕
    其刑。
三、上訴駁回之理由
  ㈠原審經詳細調查後，本於相同認定，以被告係犯轉讓第一級
    毒品罪之事證明確，依毒品危害防制條例第17條第2項自白
    規定減輕其刑，且被告固屬刑法第47條第1項所規定之累犯
    ，但斟酌司法院釋字第775號解釋意旨後，認無依累犯規定
    加重其刑之必要，因而適用毒品危害防制條例第8條第1項、
    第17條第2項之規定，並審酌被告有詐欺、施用毒品等前科
    紀錄，素行不佳，除本身沾染施用毒品之惡習外，同時另提
    供毒品予他人施用，戕害本人及他人之身心不淺，惟其自始
    願據實坦承犯行，犯後態度尚稱良好，並衡諸其生活狀況及
    轉讓毒品之數量、手段、動機等一切情狀，酌情量處被告有
    期徒刑6月；並說明：扣案之上開海洛因1包，係查獲之第一
    級毒品，且為被告無償提供給林千慧施用後所剩餘，不問屬
    於犯罪行為人與否，應依毒品危害防制條例第18條第1項前
    段宣告沒收銷燬之。另扣案之海洛因3包（扣案時數量為2包
    ，經拆封檢視實際數量為3包，合計原淨重1.93公克，驗餘
    淨重1.91公克）、第二級毒品甲基安非他命1包（原淨重7.3
    513公克，驗餘淨重7.3501公克）、吸食器1組、分裝杓2支
    、電子磅秤2台、夾鏈袋共50個及注射針筒（未使用過）3支
    等物，均係范慶祥所有，而非被告所有之物，業據渠2人於
    警詢時一致供述明確，且依卷內事證尚不能證明與被告所為
    本案轉讓海洛因之犯行具有任何之關連性，自無從於此宣告
    沒收（銷燬）等旨。經核原審認定事實及適用法律均無不合
    ，量刑及沒收亦屬妥適。
  ㈡被告上訴否認犯行，而以前揭辯解指摘原判決不當，惟其否
    認犯罪之辯解不足採信，業如前述，是以其上訴為無理由，
    應予駁回。　　
參、被告經合法傳喚，無正當理由未於審理期日到庭，有其個人
    戶籍資料查詢結果、本院出入監簡列表、在監在押全國紀錄
    表及送達證書等件在卷足憑，爰依刑事訴訟法第371條之規
    定，不待其陳述逕行判決。
據上論斷，應依刑事訴訟法第371條、第368條，判決如主文。
本案經檢察官余佳恩提起公訴，被告提起上訴後，由檢察官李豫
雙到庭執行職務。
中　　華　　民　　國　　109 　年　　6 　　月　　24　　日
　　　　　　　　　刑事第十五庭  審判長法　官  劉興浪
　　　　　　　　　　　　　　　　　    法　官  古瑞君
　　　　　　　　　　　　　　　　　    法　官  陳信旗
以上正本證明與原本無異。
如不服本判決，應於收受送達後20日內向本院提出上訴書狀，其
未敘述上訴之理由者並得於提起上訴後20日內向本院補提理由書
（均須按他造當事人之人數附繕本）「切勿逕送上級法院」。
                                      書記官  董佳貞
中　　華　　民　　國　　109 　年　　6 　　月　　24　　日
附錄本案論罪科刑法條全文：
毒品危害防制條例第8條
    轉讓第一級毒品者，處一年以上七年以下有期徒刑，得併科
    新臺幣一百萬元以下罰金。
　　轉讓第二級毒品者，處六月以上五年以下有期徒刑，得併科
    新臺幣七十萬元以下罰金。
　　轉讓第三級毒品者，處三年以下有期徒刑，得併科新臺幣三
    十萬元以下罰金。
　　轉讓第四級毒品者，處一年以下有期徒刑，得併科新臺幣十
    萬元以下罰金。
　　前四項之未遂犯罰之。
　　轉讓毒品達一定數量者，加重其刑至二分之一，其標準由行
    政院定之。